臺灣彰化地方法院刑事判決
110年度易字第428號
公  訴  人  臺灣彰化地方檢察署檢察官 
被      告  石字宏


指定辯護人  陳韋樵律師
上列被告因加重竊盜案件，經檢察官提起公訴（110年度偵字第4
468號），本院判決如下：
    主  文
石字宏犯毀越門窗侵入住宅竊盜罪，累犯，處有期徒刑拾月。未
扣案之犯罪所得新臺幣壹仟元沒收，於全部或一部不能沒收或不
宜執行沒收時，追徵其價額。
    犯罪事實
一、石字宏與鄭雅云為鄰居，竟意圖為自己不法之所有，於民國
    109年12月20日1時33分許，攀爬至鄭雅云住家後方3樓(住址
    詳卷)，破壞上揭處所3樓房間窗戶後侵入其內，竊得鄭雅云
    所有之新臺幣（下同）1000元現金。嗣遭鄭雅云發現後逃逸
    ，經警到場處理，扣得石字宏掉落在上開房間後方1樓鐵皮
    屋頂之帽子1頂。
二、案經鄭雅云訴由彰化縣警察局彰化分局報告臺灣彰化地方檢
    察署檢察官偵查起訴。
    理  由
一、本案檢察官、被告及辯護人對於本判決所引用之下列各項供
    述證據（含書面陳述）之證據能力，於本院準備程序時，均
    表示無意見，且於本院言詞辯論終結前，亦均未聲明異議，
    本院斟酌下列供述證據作成時之情況，並無違法不當情事，
    且認為以之作為證據應屬適當，依刑事訴訟法第159 條之5
    之規定，得作為證據。至以下所引用之非供述證據，均非人
    對現場情形之言詞描述本身，自無傳聞法則之適用，且經本
    院依法踐行調查證據程序，亦查無依法應予排除證據能力之
    情形，故亦得作為證據。
二、訊據被告矢口否認有何竊盜之犯行，並辯稱：我長期吃安眠
    藥，吃完藥就會睡覺，不會外出，當日並未進入被害人房間
    ，也無戴帽子習慣云云，其辯護人亦為被告辯護稱：被害人
    所述不能直接認定是被告所為，且指認程序帶有暗示性，不
    能證明被告當日有竊盜犯行等語。經查：
　㈠本院依職權調閱被告近2年內在彰化基督教醫院就診之相關紀
    錄，其內有毒品戒癮治療、情緒緩和、治療失眠、藥癮診斷
    性會談、美沙東治療、其他興奮劑濫用等等記載（見本院卷
    第101-316頁），並無從判斷有吃了安眠藥就不外出之相關
    資料，且該就診紀錄雖有治療失眠之情，而安眠藥是否服用
    ？何時服用？服用後是否就不能外出或不會外出等情事，此
    蓋由被告之個人主觀行為所決定，實非可由是否吃安眠藥遽
    為判斷有無外出。被告辯稱：我長期吃安眠藥，吃完藥就會
    睡覺，不會外出云云，並無從採為其有無外出之判斷依據，
    先予敘明。
　㈡證人即被害人鄭雅云於本院審理時結證稱：109年12月20日在
    我住處三樓的房內，有發現有人進入偷東西，我手機放在那
    裡充電，手機卡夾內有放1000元，1000元在那之後不見了，
    我會在手機卡夾內固定放1000元，1000元是被偷走，裡面我
    有放其他卡，那些卡被抽出來放在旁邊的，現場是員警跟我
    們一起發現，原本裡面的卡片放在外面，然後錢不見了；偵
    卷73頁照片編號18之照片是竊嫌離開後沒有任何移動，警察
    直接拍攝，1000元是原本在手機皮套裡面，但當場看到卡片
    都被拿出來，本來1000元是跟卡片放在一起，我進來看到竊
    嫌，位置就在編號15照片，竊嫌的頭是朝著小桌子的方向，
    往我進來的方向看，竊嫌是趴著然後側向回頭等語（詳見本
    院卷第449-450頁、第457-458頁），暨佐以彰化縣警察局彰
    化分局刑案現場勘察報告中之現場勘察影像照片編號15至18
    ，其為遭竊財物位置及遭竊財物手機套畫面中有小茶几桌面
    上之證件散落之情（偵卷第63-73頁），再參以證人鄭雅云
    於本院審理時證稱；我確認是1000元失竊，因為在這之前我
    剛好放進去，是被偷的當天有確認過等語（見本院卷第455
    頁），由此可知，被害人在小茶几前看到竊嫌趴著然後側向
    回頭與之對望，手機套內卡片被拿出散落桌面，現金1000元
    則不見了，是被害人鄭雅云確有因竊嫌而失竊1000元，洵屬
    明確。
  ㈢又證人鄭雅云於本院審理時結證稱：我一開始踏入房間，看
    到窗簾在飄，通常那個窗戶是不會打開的，那天剛好風很大
    ，我覺得奇怪，想要往前去看是什麼情況，因為房間是長形
    的，所以我要到我床旁邊，他躺在我床旁邊的縫隙處，兩張
    床中間的縫隙，我要踏入到我第一張床的中間點那裡，才看
    得到他，我才到中間那邊的時候，我看到一個人躺在兩張床
    中間，然後他回頭看我，我站著，他躺在地上，他回頭看有
    沒有人時，我跟他對望，我愣了幾秒，就下樓求救我父母；
    我跟我爸媽3人一起上去，就發現人不見了，那時間很短，
    短到大概只能再從窗戶外爬出去；我可以肯定他是從窗戶出
    去，因為窗戶有被撬一個小的孔洞，本來是上鎖的，我們上
    樓時窗戶是開著的；三樓部分很少動到窗戶，偵卷75頁照片
    編號24之三樓玻璃窗有破洞，就是被挖一個小洞（詳見本院
    卷第451至452頁、第457頁），及佐以上揭現場勘察報告中
    之現場勘察影像編號21至24照片，被害人所述窗戶上確有小
    孔洞，由此足知，竊嫌是從窗戶撬一小洞而開窗入內竊盜，
    其確實有毀越門窗侵入住宅竊盜犯行，堪以認定。
  ㈣再證人鄭雅云於本院審理時結證稱：從我踏入房間發現竊嫌
    之前，到我們再次上去，窗戶都是開著的，在場被告是我當
    日所見之人，我們發現窗戶被打開，有往窗外看，等警察到
    的時候，往外看馬上就發現，有頂帽子遺落在外面，那裡平
    常不會有人去行走的道路，那個地方是竊賊最有可能的行動
    路線，我看到竊嫌時，他有戴帽子，我看到是一頂黑色或深
    色的帽子等語（詳見本院卷第452頁），及佐以卷附之現場
    圖及現場照片中遺留於案發現場3樓窗戶外之1樓鐵皮屋頂上
    鴨舌帽（見偵卷第33-37頁之照片編號1至4），並參以證人
    即被害人之父鄭宗進於本院審理時結證稱：竊賊從三樓侵入
    ，我們第一時間上去，他從那個窗戶逃跑之後，我們要看那
    個現場有沒有什麼證物，一看，那頂帽子不是原來就在那個
    地方，因為那裡沒有路，是別人家的屋頂，是我們後面，上
    面只有一個屋簷，差不多二、三十公分，從那邊走過來，敲
    破窗戶，可能是慌張要從那邊跑出去，那邊剛好有一條有線
    電視的天線，那天也有風，可能是要逃跑的時候，帽子不慎
    被天線勾到掉下去，那時間很短，我們第一時間就上樓，竊
    嫌也沒有時間再去撿帽子；這不可能是之前掉在那邊，因為
    那邊都沒有路，是別人家屋頂；也不可能是前幾天有人丟上
    去，被告他家還要再過去兩間房屋，再轉一個L型才是他家
    後面，這邊沒有路，有差不多30公分的屋簷，從那個水塔走
    過來，可以爬到三樓進去等語（詳見本院卷第462-463頁）
    ，復佐以承辦單位將遺留現場帽子送請鑑定，該帽子內面微
    物DNA-STR型別檢測結果為混合型，該混合型別之主要型別
    與被告相符，有內政部警政署刑事警察局以110年3月2日刑
    生字第1098044002號鑑定書 （見偵卷第59-61頁），由此足
    知，被告確實為本件毀越門窗侵入住宅竊盜之犯行。被告辯
    稱：當日並未進入被害人房間，也無戴帽子習慣云云，殊難
    採信。
　㈤又證人鄭雅云於本院審理時結證稱：我有看到竊嫌長相，當
    時警方有給我看嫌疑人照片，當中我有指認出一個，警方沒
    有告知我是哪一個，問哪個是我印象中的那個長相，就是可
    能性較大的，我當時有指出一個，當初我指認證人指認紀錄
    表編號二之人，那天我有看到竊嫌這個人的長相；我有跟他
    對望，我站著，他躺在地上，他回頭看有沒有人時，我跟他
    對望，我愣了幾秒，就下樓求救我父母；我在看到竊嫌兩秒
    之後就轉身離開，但我有跟他四目相對，印象深刻；到警局
    之後，跟警察陳述有一個男生躺在地上，戴帽子，穿黑色、
    深色的，我不認識的，警察提供照片讓我指認，我當天現場
    看到的人物就是類似這樣編號二照片的形象，長相也是當中
    最符合等語（見本院卷第450、455-456頁），及證人鄭宗進
    於本院審理時結證稱：我女兒跟我說他們兩人有四目相望，
    他們以前沒有見過面，當時她在桃園讀書還沒畢業，回來的
    時候遇到這件事情，莿桐派出所警員去詢問筆錄時，有拿之
    前檔案的照片給她指認，她一看就是這個人，他們之前都沒
    有遇過等語（見本院卷第461頁），互參可知，證人鄭雅云
    與被告並不相識，焉有故意構陷之理，又證人鄭雅云突遇陌
    生人入侵且與之四目相望，當印象深刻，而指認犯罪嫌疑人
    紀錄表中明確記載「真正犯罪嫌疑人未必存在於本指認照片
    內」（見偵卷第20頁），證人鄭雅云之指認難認有何暗示之
    情，其指認程序難謂有誤。辯護人為被告辯護稱：被害人所
    述不能直接認定是被告所為，且指認程序帶有暗示性，不能
    證明被告當日有竊盜犯行等語，難謂有據。
　㈥綜上所述，被告所辯難以採信，本件事證已臻明確，被告犯
    行堪以認定，應依法論科。　　
三、論罪科刑：
　㈠按刑法第321條第1項第2款規定將門窗、牆垣、其他安全設備
    並列，又按108年5月29日經總統公布修正施行，並自同年月
    31日生效之刑法第321條第1項第2款將原條文之「門扇」修
    正為「門窗」。在修正前，實務向來認為「門扇」專指門戶
    ，即分隔住宅或建築物內外之間的出入口大門，至於「其他
    安全設備」乃指門扇、牆垣以外，依通常觀念足認防盜之一
    切設備，如電網、門鎖以及窗戶等是。而從該次修正理由明
    白表示「『門扇』修正為『門窗』……，以符實務用語」等語，可
    知立法者認為過往將窗戶認定為「其他安全設備」，而非「
    門扇」之實務見解容易造成誤會，為使法條用語符合實際狀
    況，遂予修法，是新法修正後，窗戶應屬該條文所規範的「
    門窗」而非「其他安全設備」。則修法後所謂「門窗」，除
    狹義指分隔住宅或建築物內外之間之出入口大門外，尚包括
    窗戶而言；又該條款所謂「毀」係指毀壞，稱「越」則指踰
    越或超越，祇要毀壞、踰越或超越之行為，即該當於前揭規
    定之要件。經查，本案被告係從窗戶撬一小洞而開窗入內行
    竊，其所為係犯刑法第321條第1項第1、2款之毀越門窗侵入
    住宅竊盜罪。
  ㈡累犯部分：
　　查被告前因詐欺案件，經本院以104年度易字第255號判處有
    期徒刑3月確定，107年5月2日執行完畢出監，有臺灣高等法
    院被告前案紀錄表在卷可稽，被告於有期徒刑執行完畢後5
    年內故意再犯本件有期徒刑以上刑之罪，符合刑法第47條第
    1項累犯規定。本件起訴書於犯罪事實處已經敘明被告構成
    累犯之事實，復於核犯欄表明被告構成累犯，並請求加重其
    刑，偵查卷內亦有附上刑案資料查註紀錄表，且公訴檢察官
    於本院準備程序中亦為同上主張，同時說明被告前科有同類
    型的竊盜犯罪，被告對於刑罰的反應力薄弱，應依法加重其
    刑等語，此舉證已然可認對於被告構成累犯有所主張且符合
    自由證明之程度。本院審酌被告於上開前案刑期執行完畢後
    ，又再犯本件之罪，前後均屬故意犯行，可認其對刑罰反應
    力薄弱，且依本案之犯罪情節，加重被告所犯之罪最低法定
    本刑，並無造成刑罰過重，罪刑不相當之情況，認本案不因
    累犯之加重致被告所受刑罰有超過其所應負擔罪責，及使其
    人身自由受過苛侵害之情形，適用累犯加重之規定，核無司
    法院大法官釋字第775號解釋意旨所稱不符合罪刑相當原則
    之情形，是應依刑法第47條第1項之規定，加重其刑。
　㈢爰審酌被告僅為一己之私，竟於深夜毀越門扇侵入他人住宅
    竊取財物，影響他人生活安寧，且造成被害人身心恐懼，其
    犯行非輕，犯後又不知悔悟，犯後態度不佳，暨其自述為國
    中肄業，沒有其他專門技術或證照，未婚、沒有小孩，獨居
    生活，從事機車修理工作，收入不到2萬元，供己生活支用
    等智識程度、經濟及生活狀況等一切情狀，暨檢察官求處有
    期徒刑10月，本院審酌前情，認檢察官所求刑度，堪稱妥適
    ，茲量處如主文所示之刑。
四、沒收：
　　被告因本件犯行竊得1000元，為其犯罪所得，未扣案，亦未
    返還被害人，爰依刑法第38條之1第1項、第3項規定宣告沒
    收，於全部或一部不能沒收或不宜執行沒收時，追徵其價額
    。
據上論斷，應依刑事訴訟法第299條第1項前段，判決如主文。
本案經檢察官劉智偉提起公訴，檢察官廖偉志、林士富到庭執行
職務。
中　　華　　民　　國　　111 　年　　5 　　月　　25　　日
                  刑事第五庭    法      官  李淑惠  
以上正本證明與原本無異。
如不服本判決應於收受判決後20日內向本院提出上訴書狀，並應
敘述具體理由。其未敘述上訴理由者，應於上訴期間屆滿後20日
內向本院補提理由書( 均須按他造當事人之人數附繕本) 「切勿
逕送上級法院」。
告訴人或被害人對於判決如有不服具備理由請求檢察官上訴者，
其上訴期間之計算係以檢察官收受判決正本之日期為準。
中　　華　　民　　國　　111 　年　　5 　　月　　25　　日
                                書  記  官  黃國源
附錄本案論罪科刑法條
中華民國刑法第321條
犯前條第1項、第2項之罪而有下列情形之一者，處6月以上5年以
下有期徒刑，得併科50萬元以下罰金：
一、侵入住宅或有人居住之建築物、船艦或隱匿其內而犯之。
二、毀越門窗、牆垣或其他安全設備而犯之。
三、攜帶兇器而犯之。
四、結夥三人以上而犯之。
五、乘火災、水災或其他災害之際而犯之。
六、在車站、港埠、航空站或其他供水、陸、空公眾運輸之舟、
車、航空機內而犯之。
前項之未遂犯罰之。